【裁判字號】    95,家抗,20
【裁判日期】    950712
【裁判案由】    拋棄繼承
【裁判全文】
臺灣嘉義地方法院民事裁定  95年度家抗字第20號
抗  告  人  甲○○
上列當事人間聲請拋棄繼承事件，抗告人對於民國95年4月28日
本院95年度繼字第351號第一審裁定提起抗告，本院裁定如下：
    主    文
原裁定廢棄。
抗告人拋棄繼承之聲明准予備查。
抗告費用由抗告人負擔。
    理    由
一、抗告意旨略以：抗告人係被繼承人乙○長女王林惜之子，為
    第一順位之繼承人，因抗告人之母親早於民國七十三年間已
    亡故，且抗告人早年即離鄉居住於高雄，長年未與被繼承人
    乙○等親屬聯繫，又抗告人住所多次變更之故，於被繼承人
    乙○去世時未獲他人告知此事，至九十五年二月份經高雄地
    方法院執行命令扣押抗告人之薪資，經詢問阿姨丙○○○後
    方知悉被繼承人乙○已死亡多年，抗告人於鈞院95年度繼字
    第274號拋棄繼承案件訊問時之本意，係丙○○○告知時始
    知悉被繼承人乙○已死亡多年，而非早已知悉被繼承人乙○
    死亡多年。是以，抗告人確實於知悉其得繼承之日起兩個月
    內即九十五年三月三十一日向鈞院聲請拋棄繼承，並無牴觸
    民法第一千百七十四條第一項、第二項之規定。爰依法提出
    抗告，請求廢棄原裁定等語。
二、按抗告法院認抗告為有理由者，應廢棄原裁定，自為裁定，
    必要時得命原法院或審判長更為裁定（非訟事件法第46條準
    用民事訴訟法第436條之1第3項準用第492條第2項規定參照
    ）。按繼承人拋棄其繼承權，應於知悉其得繼承之時起二個
    月內以書面向法院為之；因他人拋棄繼承而應為繼承之人，
    為限定繼承或拋棄繼承時，應於知悉其得繼承之日起二個月
    內為之，民法第1174條第1項、第2項前段及第1176條第7項
    分別定有明文。而所謂知悉得繼承，係指【知悉得為繼承人
    者】而言（最高法院62年2月20日之62年度第1次民事庭庭長
    會議決議意旨參照）。
三、經查，本件被繼承人乙○於九十一年五月十八日死亡，抗告
    人係被繼承人乙○長女王林惜之長子，王林惜於73年1月16
    日死亡，抗告人為被繼承人乙○之第一順位繼承人。此有戶
    籍謄本三份、繼承系統表一份在卷可證。又被繼承人乙○長
    女王林惜之次子王富南，於82年7月27日死亡，王富南之子
    王韋智、王冠翔以被繼承人乙○之第一順位繼承人，於95年
    3月13日向本院聲請拋棄繼承，經本院於95年3月27日以嘉院
    龍民強95繼字第274號通知准予備查之事實，業經本院調閱
    95年度繼字第274號拋棄繼承卷宗核閱無訛。抗告人辦稱，
    於95年2月底才知悉被繼承人乙○死亡之事實等語，本院經
    查
（一）抗告人主張，九十五年二月間收到臺灣高雄地方法院執行
      命令，扣押抗告人之薪資，經詢問阿姨丙○○○後方知悉
      被繼承人乙○已死亡多年等語，並提出95年2月22日95雄
      院隆民溫95執字第8542號執行命令一份為證。而證人即抗
      告人阿姨丙○○○證稱: 「（相對人乙○過世的時候抗告
      人是否知道？）他不知道。因為抗告人沒有去參加喪禮。
      因為自從我大姐去世之後我們與他們就沒有聯絡。」、「
      （你大姐過世多久？）已經十幾年了。」、「（今年二月
      間抗告人有無去找你？）有。二月底的時候，抗告人拿壹
      張法院的執行命令來找我，問為何他會收到執行命令，我
      才告訴他這是我父親去借的債務。我告訴他我父親已經去
      世四、五年了，他跟我說他不知道我父親過世。這是在九
      十五年二月底的事情。」、「（大姐名字？）王林惜。」
      、「（你大姐其他小孩是否知道相對人乙○過世？）應該
      都不知道，自從大姐過世後就都沒有聯絡。」（見本院95
      年6月7日訊問筆錄）。足證，抗告人係95年2月底經詢問
      證人丙○○○後，始得知被繼承人乙○已死亡之事實無誤
      。
（二）原審法院以抗告人於本院另案95年度繼字第274號王韋智
      、王冠翔拋棄繼承案件，於九十五年三月二十三日訊問時
      證稱「已知悉被繼承人乙○死亡好幾年」裁定駁回抗告人
      之聲請，惟綜觀抗告人於另案95年繼字第274號訊問之供
      述，「（乙○是你何人?) 是我的外祖父。」、「（你何
      時知道乙○過世?）好幾年了。」、「（乙○過世的時候
      你有無通知王韋智、王冠翔去祭拜嗎?）沒有。」、「（
      聲請人何時知道乙○過世?）這我就不知道了，【我是在
      今年二月二十幾日收到銀行扣薪的文書，我才知道有這回
      事，我先問我阿姨，然後再告訴他們，問他們有無收到繼
      承債務的文件。】」（見95年度繼字第274號卷第27頁）
      足證，抗告人於該案訊問時所謂「好幾年了」，並非自始
      知悉被繼承人死亡好幾年，而係於丙○○○告知時始知悉
      被繼承人乙○已死亡多年。
（三）綜上所述，本件抗告人既係於95年2月底訊問阿姨丙○○
      ○後，始【知悉其得為繼承人】，即於同年3月31日向本
      院聲明拋棄繼承，抗告人之聲請並未逾二個月之法定期限
      。原裁定疏未詳查，遽駁回抗告人拋棄繼承之聲明，尚有
      未合，應予廢棄，並由本院自為適當之處理。
四、據上論結，本件抗告為有理由，爰裁定如主文。
中    華    民    國    95    年    7     月    12    日
                  家事法庭審判長法  官   曾文欣
                                法  官   李文輝
                                法  官   柯月美
以上正本係照原本作成
如對本裁定再抗告 (當事人僅得以其適用法規顯有錯誤為理由)
須於裁定送達後10日內向本院提出再抗告狀
中    華    民    國    95    年    7     月    12    日
                                書記官   黃郁萍


司法院資訊處製作；財團法人民間司法改革基金會備份。
